【裁判字號】    97,訴緝,291
【裁判日期】    971230
【裁判案由】    毒品危害防制條例
【裁判全文】
臺灣板橋地方法院刑事判決             97年度訴緝字第291號
公  訴  人  臺灣板橋地方法院檢察署檢察官
被      告  甲○○
                    （現另案於臺灣臺北監獄臺北分監執行）
上列被告因違反毒品危害防制條例案件，經檢察官提起公訴（97
年度毒偵字第1141號、第1140號），被告於本院準備程序進行中
就被訴事實為有罪之陳述，經本院合議庭裁定由受命法官獨任進
行簡式審判程序，判決如下：
    主  文
甲○○施用第二級毒品，累犯，處有期徒刑陸月，減為有期徒刑
參月。又施用第一級毒品，累犯，處有期徒刑拾月；扣案之海洛
因壹包（淨重零點零陸公克，含不可析離之外包裝袋壹個）、甲
基安非他命貳包（驗餘毛重壹點參參陸公克，含不可析離之外包
裝袋貳個），均沒收銷燬之。應執行有期徒刑拾壹月；扣案之海
洛因壹包（淨重零點零陸公克，含不可析離之外包裝袋壹個）、
甲基安非他命（驗餘毛重壹點參參陸公克，含不可析離之外包裝
袋貳個），均沒收銷燬之。
    事  實
一、甲○○前因施用毒品案件，經本院先後2 次以88年度毒聲字
    第921 號、88年度毒聲字第4274號裁定送觀察、勒戒後，均
    認無繼續施用毒品之傾向，由臺灣板橋地方法院檢察署檢察
    官先後於民國88年3 月9 日、88年11月10日以88年度偵字第
    4274號、88年度毒偵緝字第328 號為不起訴處分確定。又因
    施用毒品案件，經本院以90年度毒聲字第2889號裁定令入戒
    治處所施以強制戒治，於90年7 月27日入臺北戒治所戒治，
    嗣再經本院以90年度毒聲字第4997號裁定停止戒治，於91年
    3 月13日出所，後再經本院以91年度毒聲字第2069號裁定撤
    銷停止戒治，而於92年9 月23日再入臺北戒治所戒治，於93
    年1 月9 日因毒品危害防制條例修正釋放（未執行完畢），
    同時經本院以90年度板簡字第1412號判決判處有期徒刑4 月
    確定；復因違反稅捐稽徵法等案件，經臺灣高等法院以91年
    度上訴字第875 號判決判處有期徒刑4 月、4 月、6 月，應
    執行有期徒刑1 年，並經最高法院駁回上訴確定，上開4 罪
    嗣經臺灣高等法院以92年度聲字第103 號裁定應執行有期徒
    刑1 年3 月確定。再因施用第二級毒品案件，經本院以92年
    度板簡字第3687號判決判處有期徒刑6 月確定，與上開有期
    徒刑1 年3 月接續執行後，於94年5 月31日縮刑期滿執行完
    畢。再因施用第二級毒品案件，經臺灣臺北地方法院以94年
    度易字第1782號判決判處有期徒刑6 月確定，於95年11 月9
    日執行完畢。復因施用第二級毒品案件，經本院以95年度易
    字第1583號判決判處有期徒刑10月確定，嗣經本院以96年度
    聲減字第2122號裁定減為有期徒刑5 月確定，於96年12月8
    日執行完畢。猶不知悛悔，為下列犯罪行為：(一)基於施用第
    二級毒品甲基安非他命之犯意，於95年11月2 日凌晨1 時54
    分許為警採尿前回溯96小時內之某時，在不詳處所，以將第
    二級毒品甲基安非他命置於吸食器內點火燒烤產生煙霧吸食
    之方式，施用第二級毒品甲基安非他命1 次。嗣於95年11月
    1 日晚間11時許，為警在臺北市大同區○○○路176 號前查
    獲。(二)另基於施用第一、二級毒品海洛因及甲基安非他命之
    犯意，於96年5 月11日某時，在其停放於臺北縣新莊市○○
    路某處車上，以將第一級毒品海洛因及第二級甲基安非他命
    混合放置於玻璃球上燒烤吸取其濃煙之方式，施用第一級毒
    品海洛因及第二級毒品甲基安非他命1 次。嗣於96年5 月14
    日下午5 時45分許，為警在臺北縣樹林市○○街○ 段與鎮○
    街口查獲，並扣得海洛因1 包（淨重0.06公克）、甲基安非
    他命2 包（驗前毛重1.35公克，因鑑驗使用0.014 公克，驗
    餘毛重1.336 公克）。
二、案經臺北縣政府警察局樹林分局報請及行政院海岸巡防署海
    洋巡防總局偵防查緝隊報請臺灣士林地方法院檢察署呈請臺
    灣高等法院檢察署令轉板橋地方法院檢察署檢察官偵查起訴
    。本院於準備程序進行中，被告就被訴事實為有罪之陳述，
    經告知被告簡式審判程序之旨，並聽取當事人之意見後，裁
    定進行簡式審判程序。
    理  由
一、上揭犯罪事實，業經被告甲○○於本院準備程序及審理中坦
    承不諱，並有海洛因1 包及甲基安非他命2 包扣案可資佐證
    ，而被告經警於95年11月2 日採集其尿液檢體送驗結果，呈
    安非他命類陽性反應，經警於96年5 月14日採集其尿液檢體
    送驗結果，則呈嗎啡及安非他命類陽性反應等情，亦有海岸
    巡防總局偵防查緝隊偵辦毒品案件尿液檢體對照表、臺北縣
    政府警察局樹林分局毒品危害防制條例被移送者姓名暨代碼
    對照表、臺灣檢驗科技股份有限公司95年11月17日報告編號
    CH/2006/B0281 號、96年6 月6 日報告編號CH/2007/51092
    號濫用藥物尿液檢驗報告各1 紙附卷可參，另扣案之白色粉
    末1 包經送請法務部調查局鑑定結果，含第一級毒品海洛因
    成分，淨重0.06公克，有法務部調查局96年6 月5 日調科壹
    字第09623049000 號鑑定書1 紙在卷可按，扣案之白色透明
    晶體2 包經送請臺灣檢驗科技股份有限公司鑑定結果，驗前
    毛重1.35公克，因鑑驗使用0.014 公克，驗餘毛重1.336 公
    克，均檢出甲基安非他命陽性成分，亦有臺灣檢驗科技股份
    有限公司96年6 月6 日報告編號CH/2006/50965 號濫用藥物
    檢驗報告1 紙附卷可佐，足認被告之自白與事實相符，洵堪
    採為認定事實之依據。事證明確，被告犯行已堪認定。又按
    92年7 月9 日新修正之毒品危害防制條例刪除二犯及三犯之
    規定，一改修法前繁雜之處遇程序，僅將施用毒品者簡化區
    分為初犯、再犯，並認施用毒品者係屬病患性犯人，以觀察
    、勒戒戒除其身癮，並以強制戒治去除其心癮。經觀察、勒
    戒或強制戒治執行完畢釋放後，若係5 年後再犯該條例第10
    條施用毒品罪者，與同條例第20條第1 項、第2 項關於「初
    犯」之處理方式相同，檢察官應先聲請法院裁定令被告入勒
    戒處所觀察、勒戒，並視有無繼續施用毒品傾向，決定應予
    釋放、為不起訴之處分，或應聲請法院裁定令入勒戒處所強
    制戒治；若係5 年內「再犯」同條例第10條施用毒品罪者，
    依同條例第23條第2 項規定，檢察官則應依法追訴。觀諸該
    條例第20條第3 項之修正理由：「觀察、勒戒或強制戒治5
    年後再犯者，顯見前所實施之觀察、勒戒或強制戒治已足以
    遮斷其施用毒品之癮，為期自新及協助其戒除毒癮，對此5
    年後再犯者，爰明定仍適用初犯之規定，先經觀察、勒戒、
    強制戒治之程序。」及同條例第23條第2 項之修正理由：「
    為配合簡化施用毒品犯之刑事處遇程序，並鑑於經觀察、勒
    戒或強制戒治執行完畢釋放後5 年內再犯者，其再犯率甚高
    ，原據以實施之觀察、勒戒及強制戒治既已無法收其實效，
    自應施以刑事處遇。」，顯然如施用毒品者係前經觀察、勒
    戒或強制戒治等治療程序執行完畢5 年後，始再施用毒品之
    「初犯」，因前所執行之觀察、勒戒或強制戒治已足收戒除
    毒癮之效，自應重新執行觀察、勒戒或強制戒治等治療程序
    ，並於治療程序執行完畢後，由檢察官為不起訴處分，毋庸
    對之追訴處罰；反之，在「再犯」之情形，因其先前所為治
    療程序顯未能收戒斷毒癮之效，且考量施用毒品者之再犯率
    偏高，乃簡化其刑事處遇程序，而逕予追訴處罰，不再施以
    治療程序。參酌上開立法理由，修正毒品危害防制條例就施
    用毒品者，祇於「初犯」及「5 年後再犯」二種情形，有其
    追訴條件之限制，即須於初犯經觀察、勒戒或強制戒治釋放
    後，5 年內均無施用毒品之行為，始能認其前所實施之觀察
    、勒戒或強制戒治已足遮斷毒癮，而得於5 年後再犯時，再
    予適用初犯之規定，重行觀察、勒戒等程序。倘5 年內已經
    再犯，被依法追訴處罰，縱其第3 次（或第3 次以上）施用
    毒品之時間在初犯釋放5 年以後，即與「5 年後再犯」之情
    形有別，且因已於「5 年內再犯」，顯見其再犯率甚高，原
    實施觀察、勒戒或強制戒治，已無法收其實效，而無5 年戒
    斷期之存在，自無再經觀察、勒戒及強制戒治之必要，應由
    檢察官逕行起訴，始符新法修正之本旨。是被告前因施用毒
    品案件，經本院先後2 次以88年度毒聲字第921 號、88年度
    毒聲字第4274號裁定送觀察、勒戒後，均認無繼續施用毒品
    之傾向，由臺灣板橋地方法院檢察署檢察官先後於88年3 月
    9 日、88年11月10日以88年度偵字第4274號、88年度毒偵緝
    字第328 號為不起訴處分確定後，5 年內即再因施用毒品案
    件，經本院以90年度板簡字第1412號、92年度板簡字第3687
    號判決判處有期徒刑4 月、6 月確定，此有臺灣高等法院被
    告前案紀錄表1 份在卷可稽，被告於上開觀察、勒戒執行完
    畢後，既曾於5 年內再犯毒品危害防制條例第10條之罪，並
    經判刑確定，本次被告所犯毒品危害防制條例第10條之罪，
    自非屬毒品危害防制條例第20條第3 項所定「再犯」之情形
    ，而應依法追訴，附此敘明。
二、核被告甲○○就犯罪事實(一)所為，係犯毒品危害防制條例第
    10條第2 項之施用第二級毒品罪；就犯罪事實(二)所為，係犯
    毒品危害防制條例第10條第1 項之施用第一級毒品罪及同條
    例第10條第2 項之施用第二級毒品罪。其施用第一、二級毒
    品海洛因、甲基安非他命前後持有第一、二級毒品海洛因、
    甲基安非他命之低度行為，及施用第二級毒品甲基安非他命
    前持有第二級毒品甲基安非他命之低度行為，應分別為施用
    之高度行為所吸收，均不另論罪。又就犯罪事實(二)部分，被
    告係同時施用第一級毒品海洛因與第二級毒品甲基安非他命
    ，其一行為同時觸犯毒品危害防制條例第10條第1 項及同條
    第2 項之罪，為想像競合犯，依刑法第55條之規定，應從一
    重之施用第一級毒品罪處斷。又被告所犯前開施用第二級毒
    品罪及施用第一級毒品二罪間，犯意各別，罪名互殊，應予
    分論併罰。又被告有如犯罪事實欄所載之犯罪科刑執行情形
    ，此有臺灣高等法院被告前案紀錄表1 份在卷可憑，其受有
    期徒刑之執行完畢後，5 年以內故意再犯本件有期徒刑以上
    之罪，均為累犯，應各依刑法第47條第1 項之規定加重其刑
    。爰審酌被告前已因施用毒品案件經送觀察、勒戒，並經法
    院多次判刑在案，此有臺灣高等法院被告前案紀錄表1 份附
    卷可佐，仍不能戒除毒癮，再次漠視法令禁制而犯本罪，顯
    見其戒除毒癮之意志薄弱，惟念其犯後坦承犯行，態度尚佳
    ，且施用毒品所生危害，實以自戕身心健康為主，對於他人
    生命、身體、財產等法益，尚無明顯而重大之實害等一切情
    狀，分別量處如主文所示之刑，以示懲儆。又「中華民國九
    十六年罪犯減刑條例」業經總統於96年7 月4 日公布，於同
    年7 月16日施行，被告實行犯罪事實(一)之時間係在96年4 月
    24日以前，復無中華民國九十六年罪犯減刑條例所列不予減
    刑之情形，應依同條例第2 條第1 項第3 款之規定，就所受
    宣告之有期徒刑減其刑期2 分之1 ，並與犯罪事實(二)部分所
    宣告之刑定其應執行刑。又扣案之海洛因1 包（淨重0.06公
    克，含不可析離之外包裝袋1 個）、甲基安非他命2 包（驗
    餘毛重1.336 公克，含不可析離之外包裝袋2 個），屬查獲
    之第一、二級毒品，不問屬於犯人與否，均應依毒品危害防
    制條例第18條第1 項前段之規定，併予宣告沒收銷燬之。至
    於其餘扣案物品，均與本案犯罪無關，自無庸併予宣告沒收
    或沒收銷燬。
據上論斷，應依刑事訴訟法第273 條之1 第1 項、第299 條第1
項前段，毒品危害防制條例第10條第1 項、第2 項、第18條第1
項前段，刑法第11條、第55條、第47條第1 項、第51條第5 款，
中華民國九十六年罪犯減刑條例第2 條第1 項第3 款、第7 條、
第10條第1 項，判決如主文。
本案經檢察官李巧菱到庭執行職務。
中    華    民    國    97    年    12    月    30    日
                      刑事第十三庭  法  官    曾淑娟
上列正本證明與原本無異。
如不服本判決，應於判決送達後10日內敘明上訴理由，向本院提
出上訴狀 (應附繕本) ，上訴於臺灣高等法院。其未敘述上訴理
由者，應於上訴期間屆滿後20日內向本院補提理由書「切勿逕送
上級法院」。
                                    書記官    謝雪紅
中    華    民    國    97    年    12    月    30    日
附錄本案論罪科刑法條全文：
毒品危害防制條例第10條
施用第一級毒品者，處6 月以上 5 年以下有期徒刑。
施用第二級毒品者，處3 年以下有期徒刑。


司法院資訊處製作；財團法人民間司法改革基金會備份。
